臺灣高等法院臺中分院刑事判決　　民國96年度上易字第1112號
上　訴　人
即　被　告　甲○○
選任辯護人　張智宏律師
　　　　　　林明坤律師
上列上訴人因違反槍砲彈藥刀械管制條例案件，不服臺灣苗栗地
方法院中華民國96年 4月18日第一審判決（民國96年度易字第15
號，起訴案號：臺灣苗栗地方法院檢察署民國95年度偵字第4595
、4797號），提起上訴，本院判決如下：
    主  文
原判決關於甲○○部分撤銷。
甲○○無罪。
　　理  由
一、公訴意旨略稱：已判決確定之乙○○於民國94年年底某日，
    在苗栗縣頭份鎮○○路流動夜市購得未開封，僅供玩賞用之
    玩具武士刀，竟未經許可，隨即於不詳時、地，以磨刀石將
    上開刀械之一面開鋒，製造為具有殺傷力之武士刀，並自斯
    時起持有之。嗣於95年8月3日晚上，攜帶武士刀之乙○○與
    甲○○共同搭乘甲○○所駕駛之車牌號碼LU- 5879號自小客
    車，先至苗栗縣竹南鎮○○路與崁頂街口與其他青少年會合
    ，擬聚眾滋事，接獲通報趕到之竹南派出所員警乃前往瞭解
    ，乙○○、甲○○等人見狀即離開該處，一行人轉往苗栗縣
    造橋鄉大西村大西橋距離大西村入口約 100公尺處聚集，乙
    ○○與另名友人因故先行離去，並將該把武士刀留在LU- 58
    79號自小客車上，以備甲○○使用，甲○○自斯時起，未經
    許可而無故持有該武士刀。嗣於翌日凌晨 3時30分許，該群
    少年聚集在苗栗縣造橋鄉大西村大西橋前，為沿途追蹤至該
    處之員警發現而上前盤查，員警於其餘青少年所使用之交通
    工具上查獲棍棒等物，並由甲○○自行開啟車門供員警檢視
    ，為警當場在LU- 5879號自小客車上，查獲並扣得上開武士
    刀 1把，經甲○○供出武士刀為乙○○所有，始循線查獲上
    情，因認為被告甲○○涉嫌槍砲彈藥刀械管制條例第14條第
    1 項之未經許可持有刀械罪云云。
二、本件公訴人認為被告涉嫌持有刀械罪，係基於為警查獲時，
    扣案之武士刀係放置在被告所駕駛之LU- 5879號，自小客車
    之後座，並無其他物品掩蓋，駕駛該部車輛之被告應無不知
    之理，且證人警員李裕隆於偵查中證稱，伊請被告將車門打
    開，就發現後座有一把武士刀，被告有一點驚訝的樣子，並
    立即表示武士刀不是被告所有，是乙○○所有云云。訊據被
    告甲○○矢口否認有非法持有刀械之犯行，辯稱：伊等確實
    有先在竹南鎮○○路與崁頂街口處聚集，在警察出現之後離
    開，又轉往大西橋附近，但是是聚在那裡聊天，那天乙○○
    先離開，伊並不知道他有沒有把武士刀帶走，乙○○也並沒
    有要把武士刀借伊使用或委託伊保管的意思云云。
三、按持有刀械罪，須執持占有刀械，始能成立持有刀械罪，經
    查共同被告乙○○在警訊中供稱：「我因下車時，忘記將該
    把武士刀帶下車」（見偵查卷第 9頁）。於原審偵審中均證
    稱：「…跟另一名乘機車的朋友一起離開，就把武士刀遺落
    在甲○○的車上，甲○○並不知道」（見偵查卷第26頁正面
    、原審卷第53頁），核與被告於原審偵審中所供均相符合。
    而公訴意旨係指，被告等係見員警前往瞭解，被告即駕車離
    開，觀之證人警員李裕隆於偵查中結證稱，「查獲被告駕駛
    之小客車後座有武士刀時，被告有一點驚訝的樣子」，足證
    被告確實不知其駕駛之後車座有武士刀。則共同被告乙○○
    既未將武士刀交付被告，或委託被告保管，被告並未執持該
    武士刀，自不能因在被告所駕駛之後車座查獲武士刀，即認
    被告持有武士刀，被告之犯罪尚屬不能證明。原審疏未詳查
    ，對於被告遽為論罪科刑，尚有未當。被告上訴意旨指摘原
    判決不當，為有理由，應由本院將原判決撤銷改判，爰依法
    為無罪之諭知。
據上論斷，應依刑事訴訟法第369條第1項前段、第364條、第301
條第1項，判決如主文。
本案經檢察官丙○○到庭執行職務。
中　　華　　民　　國　　96　　年　　8 　　月　　1 　　日
            刑事第二庭  審判長法　官  李  璋  鵬
                              法  官  蕭  錦  鍾
                              法  官  胡  森  田
上列正本證明與原本無異。
不得上訴。
                              書記官  籃  營  昌
中　　華　　民　　國　　96　　年　　8 　　月　　1 　　日
